【裁判字號】    96,審訴,1494
【裁判日期】    970502
【裁判案由】    毒品危害防制條例
【裁判全文】
臺灣桃園地方法院刑事判決            96年度審訴字第1494號
公  訴  人  臺灣桃園地方法院檢察署檢察官
被      告  甲○○
上列被告因毒品危害防制條例案件，經檢察官提起公訴（96年度
毒偵字第4708號、第4731號及96年度偵字第26004 號、第26005
號），被告於本院準備程序進行中，就被訴事實為有罪之陳述，
經本院告知簡式審判程序意旨，並聽取當事人之意見後，本院合
議庭裁定依簡式審判程序審理，判決如下：
    主  文
甲○○施用第二級毒品，累犯，處有期徒刑陸月，扣案之吸食器
壹組沒收。又施用第一級毒品，累犯，處有期徒刑拾月，扣案之
注射針筒壹支沒收。又施用第一級毒品，累犯，處有期徒刑拾月
，扣案之注射針筒壹支沒收。又持有第一級毒品，累犯，處有期
徒刑肆月，扣案之第一級毒品海洛因壹包（驗餘毛重零點貳貳肆
公克）、第二級毒品甲基安非他命壹包（驗餘毛重零點貳肆陸公
克）均沒收銷燬。又持有第一級毒品，累犯，處有期徒刑肆月，
扣案之第一級毒品海洛因壹包（驗餘毛重零點壹玖公克）沒收銷
燬。應執行有期徒刑貳年貳月，扣案之第一級毒品海洛因共貳包
（驗餘合計毛重零點肆壹肆公克）、第二級毒品甲基安非他命壹
包（驗餘毛重零點貳肆陸公克）均沒收銷燬，注射針筒共貳支、
吸食器壹組均沒收。
    事  實
一、甲○○有下列觀察、勒戒、強制戒治及前科：
  (一)前於民國88年間因施用第一、二級毒品案件，經本院裁定送
    觀察、勒戒後，認有繼續施用毒品之傾向，再由本院裁定令
    入戒治處所施以強制戒治，因其戒治成效經評定為合格，而
    於89年8 月2 日停止戒治並付保護管束，迄至90年1 月19日
    保護管束期滿未經撤銷，視為強制戒治期滿執行完畢。
  (二)於91年間又因施用第一、二級毒品等案件，經本院裁定令入
    戒治處所施以強制戒治，因其戒治成效經評定為合格，而於
    92年12月4 日停止戒治出所，並於93年1 月6 日因法律修正
    而報結，該次施用毒品犯行，則經本院分別判處有期徒刑1
    年、8 月，並定其應執行刑為應執行有期徒刑1 年6 月確定
    ，又因贓物、竊盜及持有第一級毒品等案件，經本院分別判
    處有期徒刑5 月、6 月、3 月，並經本院裁定定其應執行刑
    為應執行有期徒刑1 年確定；於92年間因偽造文書案件，經
    本院判處有期徒刑6 月確定後，前揭各罪經入監接續執行，
    於95年5 月9 日假釋出監，所餘刑期交付保護管束，已於95
    年11月3 日保護管束期滿，未經撤銷假釋，其未執行之刑，
    以已執行論。
二、詎其仍不知悛悔，分別為下列施用毒品及持有毒品之行為：
  (一)於96年8 月11日早上某時，在其桃園縣八德市○○路○段42
    5 巷37號住處，以吸食器燒烤之方式，施用第二級毒品甲基
    安非他命（起訴書泛稱為安非他命，應由本院予以更正為甲
    基安非他命）1 次。另於同年8 月12日中午12時許，在前揭
    住處，以針筒注射之方式，施用第一級毒品海洛因1 次，嗣
    於同日下午4 時5 分許，為警在前揭住處查獲，並扣得其所
    有分別供施用第一、二級毒品所用之注射針筒1 支、吸食器
    1 組。
  (二)於同年8 月15日早上某時，在其前揭住處，以針筒注射之方
    式，施用第一級毒品海洛因1 次，嗣於同日晚間6 時30分許
    ，為警在前揭住處前查獲，並扣得其所有供施用第一級毒品
    海洛因所用之注射針筒1 支。
  (三)甲○○明知第一級毒品海洛因及第二級毒品甲基安非他命係
    毒品危害防制條例列管之第一、二級毒品，不得非法持有，
    竟為施用毒品，而基於持有第一、二級毒品之犯意，於同年
    9 月16日上午11時15分許，在其前揭住處，向姓名年籍均不
    詳，綽號「阿國」之成年男子，各以新臺幣（下同）約1,00
    0 元代價，購得海洛因1 包（驗餘毛重0.224 公克））及甲
    基安非他命1 包（驗餘毛重0.246 公克），預備伺機施用，
    而同時非法持有上開第一、二級毒品，惟於尚未施用前，即
    於同日下午1 時15分許，為警在桃園縣桃園市○○路135 號
    前查獲，並扣得其所持有之前揭第一、二級毒品各1 包。
  (四)另於同年9 月20日凌晨0 時許，在桃園縣桃園市遠東百貨旁
    ，向「阿國」取得第一級毒品海洛因1 包（驗餘毛重0.19公
    克）後即予以持有，嗣於同日凌晨4 時37分許，行經桃園縣
    桃園市○○○街144 號前時為警查獲，並扣得其所持有之前
    揭第一級毒品1 包。
三、案經桃園縣政府警察局桃園分局及桃園縣政府警察局分別報
    請臺灣桃園地方法院檢察署檢察官偵查起訴。
    理  由
一、程序部分：本件被告甲○○所犯均係死刑、無期徒刑或最輕
    本刑為3 年以上有期徒刑以外之罪，其於準備程序中就被訴
    事實均為有罪之陳述，經本院告知簡式審判程序之旨，並聽
    取當事人意見後，經本院合議庭依刑事訴訟法第273 條之1
    第1 項規定，裁定由受命法官獨任進行簡式審判程序，合先
    敘明。
二、上揭犯罪事實，業據被告於本院審理時均坦承不諱，且被告
    於96年8 月12日及同年8 月15日分別為警查獲後所採集之尿
    液，經送驗結果確分別呈甲基安非他命、嗎啡陽性反應，此
    有臺灣檢驗科技股份有限公司濫用藥物尿液檢驗報告共2 紙
    在卷可稽，此外，並有施用毒品之器具即注射針筒共2 支、
    吸食器1 組等物品扣案可資佐證。又被告分別於96年9 月16
    日及96年9 月20日先後為警查獲時，所分別扣得之白色粉末
    共2 包及白色結晶體1 包，經分別送臺灣檢驗科技股份有限
    公司鑑定結果，確分別含有第一級毒品海洛因成分及第二級
    毒品甲基安非他命成分，此有臺灣檢驗科技股份有限公司濫
    用藥物檢驗報告共3 紙附卷可查，被告之自白堪認與事實相
    符。又按92年7 月9 日新修正之毒品危害防制條例刪除二犯
    及三犯之規定，一改修法前繁雜之處遇程序，僅將施用毒品
    者簡化區分為初犯、再犯，並認施用毒品者係屬病患性犯人
    ，以觀察、勒戒戒除其身癮，並以強制戒治去除其心癮。經
    觀察、勒戒或強制戒治執行完畢釋放後，若係5 年後再犯該
    條例第10條施用毒品罪者，與同條例第20條第1 項、第2 項
    關於「初犯」之處理方式相同，檢察官應先聲請法院裁定令
    被告入勒戒處所觀察、勒戒，並視有無繼續施用毒品傾向，
    決定應予釋放、為不起訴之處分，或應聲請法院裁定令入戒
    治處所強制戒治；若係5 年內「再犯」同條例第10條施用毒
    品罪者，依同條例第23條第2 項規定，檢察官則應依法追訴
    。觀諸該條例第20條第3 項之修正理由：「觀察、勒戒或強
    制戒治5 年後再犯者，顯見前所實施之觀察、勒戒或強制戒
    治已足以遮斷其施用毒品之癮，為期自新及協助其戒除毒癮
    ，對此5 年後再犯者，爰明定仍適用初犯之規定，先經觀察
    、勒戒、強制戒治之程序。」及同條例第23條第2 項之修正
    理由：「為配合簡化施用毒品犯之刑事處遇程序，並鑑於經
    觀察、勒戒或強制戒治執行完畢釋放後5 年內再犯者，其再
    犯率甚高，原據以實施之觀察、勒戒及強制戒治既已無法收
    其實效，自應施以刑事處遇。」顯然如施用毒品者係前經觀
    察、勒戒或強制戒治等治療程序執行完畢5 年後，始再施用
    毒品之「初犯」，因前所執行之觀察、勒戒或強制戒治已足
    收戒除毒癮之效，自應重新執行觀察、勒戒或強制戒治等治
    療程序，並於治療程序執行完畢後，由檢察官為不起訴處分
    ，毋庸對之追訴處罰；反之，在「再犯」之情形，因其先前
    所為治療程序顯未能收戒斷毒癮之效，且考量施用毒品者之
    再犯率偏高，乃簡化其刑事處遇程序，而逕予追訴處罰，不
    再施以治療程序。參酌上開立法理由，修正毒品危害防制條
    例就施用毒品者，祇於「初犯」及「5 年後再犯」二種情形
    ，有其追訴條件之限制，即須於初犯經觀察、勒戒或強制戒
    治釋放後，5 年內均無施用毒品之行為，始能認其前所實施
    之觀察、勒戒或強制戒治已足遮斷毒癮，而得於5 年後再犯
    時，再予適用初犯之規定，重行觀察、勒戒等程序。倘5 年
    內已經再犯，被依法追訴處罰，縱其第3 次（或第3 次以上
    ）施用毒品之時間在初犯釋放5 年以後，即與「5 年後再犯
    」之情形有別，且因已於「5 年內再犯」，顯見其再犯率甚
    高，原實施觀察、勒戒或強制戒治，已無法收其實效，而無
    5 年戒斷期之存在，自無再經觀察、勒戒及強制戒治之必要
    ，應由檢察官逕行起訴，始符新法修正之本旨（最高法院95
    年度台非字第59號、第65號判決意旨參照），查被告曾有事
    實欄一所載之施用毒品犯行，有臺灣高等法院被告前案紀錄
    表1 紙附卷可稽，其本件施用毒品犯行非屬「初犯」及「5
    年後再犯」之情形，依上開說明，自應逕予以論罪科刑。綜
    上，本件事證明確，被告犯行堪以認定。
三、核被告就犯罪事實欄二(一)、(二)所為，係各犯毒品危害防制條
    例第10條第1 項、第2 項之施用第一、二級毒品罪及同條例
    第10條第1 項之施用第一級毒品罪，就犯罪事實欄二(三)、(四)
    所為，則係各犯毒品危害防制條例第11條第1 項、第2 項之
    持有第一、二級毒品罪及同條例第11條第1 項之持有第一級
    毒品罪。被告於施用前揭第一、二級毒品前持有第一、二級
    毒品之低度行為，分別為施用之高度行為所吸收，均不另論
    罪。被告就犯罪事實欄二(三)之同時持有第一級毒品海洛因、
    第二級毒品甲基安非他命之行為，係一行為觸犯二罪名之想
    像競合犯，應從一重之持有第一級毒品罪論處。被告所犯上
    開五罪間，犯意各別，行為互殊，應分論併罰。被告有事實
    欄一所述之犯罪科刑及執行完畢紀錄，此有臺灣高等法院被
    告前案紀錄表在卷可按，被告受徒刑之執行完畢後，於5 年
    以內，故意再犯本件有期徒刑以上之五罪，均為累犯，應依
    刑法第47條第1 項之規定加重其刑。爰審酌被告之素行、前
    已曾分別因施用毒品及持有毒品案件，經判處罪刑，仍不知
    悛悔，復再觸犯本件施用毒品及持有毒品之犯行，原不宜寬
    縱，惟念其於本院審理時均坦承犯行，悔意殷殷等一切情狀
    ，分別量處如主文所示之刑，並定其應執行之刑。末查，扣
    案之第一級毒品海洛因共2 包（驗餘合計毛重0.414 公克）
    及第二級毒品甲基安非他命1 包（驗餘毛重0.246 公克），
    係本件查獲之毒品，應依毒品危害防制條例第18條第1 項前
    段之規定宣告沒收銷燬之；至扣案之注射針筒共2 支及吸食
    器1 組，係被告所有，分別供其施用第一級毒品海洛因及第
    二級毒品甲基安非他命所用之物，業經被告供明在卷，併依
    刑法第38條第1 項第2 款之規定宣告沒收。
四、公訴意旨另以：被告甲○○明知第二級毒品ＦＭ２不得非法
    持有，竟基於持有ＦＭ２之犯意，於某不詳時地，自年籍姓
    名不詳綽號「阿國」之男子處收受ＦＭ２粉末1 包（毛重11
    公克）及ＦＭ２藥丸56顆而持有之。嗣於96年9 月20日凌晨
    4 時37分許，為警在桃園縣桃園市○○○街144 號前查獲，
    並扣得上開毒品，另觸犯毒品危害防制條例第11條第2 項持
    有第二級毒品之罪嫌云云。然查，本件被告所持有之前開粉
    末1 包及藥丸56顆，經分別送請臺灣檢驗科技股份有限公司
    及行政院衛生署管制藥品管理局鑑驗，鑑驗結果固均呈氟硝
    西洋（即ＦＭ２）陽性反應，有臺灣檢驗科技股份有限公司
    濫用藥物檢驗報告及行政院衛生署管制藥品管理局鑑定書各
    一紙在卷可稽，惟依毒品危害防制條例第2 條第1 項第3 款
    之規定，氟硝西洋係屬第三級毒品，非第二級毒品，公訴人
    認被告此部分行為另涉犯同條例第11條第2 項之持有第二級
    毒品罪嫌云云，尚有誤會，惟公訴意旨認此部分與前揭論罪
    科刑（即前揭犯罪事實欄二(四)持有第一級毒品海洛因）部分
    ，具有想像競合犯之裁判上一罪關係，爰不另為無罪之諭知
    ，附此敘明。
據上論斷，應依刑事訴訟法第273 條之1 第1 項、第299 條第1
項前段，毒品危害防制條例第10條第1 項、第2 項、第11條第1
項、第2 項、第18條第1 項前段，刑法第11條、第55條、第47條
第1 項、第38條第1 項第2 款、第51條第5 款，判決如主文。
本案經檢察官蔡正雄到庭執行職務。
中    華    民    國    97    年    5     月    2     日
                        刑事庭    法  官  曾家貽
以上正本證明與原本無異。
如不服本判決，應於送達後10日內，向本院提出上訴狀。
                                  書記官  陳淑瓊
中    華    民    國    97    年    5     月    2     日
附錄本案論罪科刑依據之法條：
毒品危害防制條例第10條
施用第一級毒品者，處6 月以上5 年以下有期徒刑。
施用第二級毒品者，處3 年以下有期徒刑。
毒品危害防制條例第11條第1、2項
持有第一級毒品者，處3 年以下有期徒刑、拘役或新臺幣5 萬元
以下罰金。
持有第二級毒品者，處2 年以下有期徒刑、拘役或新臺幣3 萬元
以下罰金。


司法院資訊處製作；財團法人民間司法改革基金會備份。
